臺灣彰化地方法院民事裁定
111年度輔宣字第17號
聲  請  人  陳永宗  


相  對  人  陳永祥  

關  係  人  陳永坤  
            陳金鑾  
            陳巧    
上列聲請人聲請輔助宣告事件，本院裁定如下：
    主      文
宣告陳永祥（男、民國00年0月0日生、身分證統一編號：Z00000
0000號）為受監護宣告之人。
選定陳永宗（男、民國00年0月0日生、身分證統一編號：Z00000
0000)為受監護宣告之人之監護人。
指定陳永坤（男、民國00年0月0日生、身分證統一編號：Z00000
0000號）為會同開具財產清冊之人。
聲請程序費用由受監護宣告之人負擔。
    理    由
一、按對於因精神障礙或其他心智缺陷，致不能為意思表示或受
    意思表示，或不能辨識其意思表示之效果者，法院得因本人
    、配偶、四親等內之親屬、最近一年有同居事實之其他親屬
    、檢察官、主管機關或社會福利機構之聲請，為監護之宣告
    ；受輔助宣告之人有受監護之必要者，法院得依前開規定，
    變更為監護之宣告，民法第14條第1項、第15條之1第3項各
    有明文。次按受監護宣告之人應置監護人。法院為監護之宣
    告時，應依職權就配偶、四親等內之親屬、最近一年有同居
    事實之其他親屬、主管機關、社會福利機構或其他適當之人
    選定一人或數人為監護人，並同時指定會同開具財產清冊之
    人。法院為前項選定及指定前，得命主管機關或社會福利機
    構進行訪視，提出調查報告及建議。監護之聲請人或利害關
    係人亦得提出相關資料或證據，供法院斟酌。法院選定監護
    人時，應依受監護宣告之人之最佳利益，優先考量受監護宣
    告之人之意見，審酌一切情狀，並注意下列事項：㈠受監護
    宣告之人之身心狀態與生活及財產狀況。㈡受監護宣告之人
    與其配偶、子女或其他共同生活之人間之情感狀況。㈢監護
    人之職業、經歷、意見及其與受監護宣告之人之利害關係。
    ㈣法人為監護人時，其事業之種類與內容，法人及其代表人
    與受監護宣告之人之利害關係。民法第1110條、第1111條、
    第1111條之1分別定有明文。再按監護宣告之裁定，於裁定
    送達或當庭告知法院選定之監護人時發生效力；監護宣告裁
    定經廢棄確定前，監護人所為之行為，不失其效力，家事事
    件法第169條第1項、第170條第1項分別定有明文。
二、聲請意旨略以：聲請人為相對人之二兄，相對人因重度精神
    障礙，無法自行處理日常生活事物，需仰賴其長兄陳永坤及
    聲請人照顧處理，致不能為意思表示或受意思表示，或不能
    辨識其意思表示之效果，已達受監護宣告之程度，有戶籍謄
    本、身心障礙證明影本、親屬系統表、草屯療養院診斷證明
    書等件為證。爰聲請准予裁定相對人為受輔助宣告之人，並
    請求選定聲請人為相對人之輔助人；若相對人經鑑定已達受
    監護宣告之程度，則聲請准予裁定相對人為受監護宣告之人
    ，並請求選任聲請人為監護人，同時指定陳永坤為會同開具
    財產清冊之人等語。
三、經查，聲請人主張之上開事實，業據其提出戶籍謄本、身心
    障礙證明影本、親屬系統表、草屯療養院診斷證明書、105
    年度及106年度綜合所得稅各類所得資料清單、全國財產稅
    總歸戶財產查詢清單等件為據，且經本院在鑑定人即衛生福
    利部彰化醫院醫師王鴻松前審驗相對人之精神狀況，相對人
    對於本院點呼無回應，有本院訊問筆錄在卷可按。又經本院
    囑託衛生福利部彰化醫院鑑定結果，認為：「㈠醫學上的診
    斷（生物學上之要素）：思覺失調症，失智障礙程度：重度
    。㈡日常生活狀況：1.日常生活的動作(ADL)不佳，自己吃飯
    ，食物會掉到地上，撿起來再吃，大小便不會說，不穿尿布
    ，有時候大小便在地上，有時候不穿褲子，不會主動洗澡，
    身體發臭，家人要逼相對人到浴室洗澡，不刷牙，牙齒掉光
    ，衣服有時候穿反，天氣冷不會主動穿衣服，需家人幫忙準
    備衣服。2.經濟活動：無購物行為，3.社會性：多一人獨處
    ，自言自語，無法與他人互動，陌生人靠近有敵意。4.無獨
    立生存能力。㈢身體狀態：缺牙，偏瘦，動作緩慢。㈣精神狀
    態：1.意識/溝通性：意識清楚，但自言自語，答非所問。2
    .記憶力：差。3.定向力：差。4.計算能力：差。5.理解‧判
    斷力：差(無法分辨100元、500元、1000元紙鈔，無法依照
    指令舉右手)。6.現在性格特徵：淡漠退化。7.其他(氣氛‧
    感情狀態‧幻覺‧妄想‧異常行動等）：自言自語，幻覺和被
    害妄想。㈤有關判斷能力判定之意見：1.不能管理處分自己
    財產。2.判定的根據：前述生活狀況及現在身心狀態之現場
    身體理學檢查及精神狀態檢查。診斷患12(慢性精神病患者)
    ，第1類(12.3)重度身心障礙手冊。草屯療養院黃介良醫師
    於111年4月26日開立思覺失調症的診斷書。思覺失調症重大
    傷病。㈥回復可能性說明：相對人發病50幾年，認知能力明
    顯退化，思考及判斷受精神症狀影響，持續受損，長期影響
    職業及生活自理功能，日常生活需要他人照顧，已經67歲，
    回復可能性低。㈦鑑定判定及說明：1.基於受鑑定人有精神
    上之障礙(思覺失調症)其程度達重度，不能管理處分自己的
    財產，回復之可能性低。2.精神障礙(思覺失調症)之程度，
    不能為意思表示或受意思表示、不能辨識其意思表示之效果
    ，可為監護宣告。」等語，有衛生福利部彰化醫院成年監護
    鑑定書在卷可稽，堪認相對人因精神障礙或其他心智缺陷，
    致不能為意思表示或受意思表示，亦不能辨識其意思表示之
    效果，有受監護宣告之必要。是聲請人聲請就相對人為輔助
    宣告，尚非適當，爰變更宣告相對人為受監護宣告之人。
四、本件相對人既經監護宣告，業如前述，揆諸前揭規定，自應
    為其選定監護人及指定會同開具財產清冊之人。又相對人之
    長兄陳永坤、二兄即聲請人陳永宗、大妹陳金鑾、小妹陳巧
    均同意由聲請人擔任相對人之監護人，由陳永坤擔任會同開
    具財產清冊之人等情，有親屬系統表、同意書、本院訊問筆
    錄在卷可稽。本院審酌聲請人陳永宗、關係人陳永坤分別為
    相對人二兄、長兄，與相對人關係密切，由渠等分別擔任相
    對人之監護人、會同開具財產清冊之人，應符合相對人之最
    佳利益，爰裁定如主文第2、3項所示。
五、末依民法第1113條準用同法第1099條、第1099條之1之規定
    ，於監護開始時，監護人陳永宗對於受監護宣告之人陳永祥
    之財產，應會同陳永坤於2個月內開具財產清冊，並陳報法
    院，於開具完成並陳報法院前，監護人對於受監護宣告之人
    之財產，僅得為管理上必要之行為，併此指明。
六、依家事事件法第164條第2項，裁定如主文。　　
中　　華　　民　　國　　111 　年　　12　　月　　14　　日
               家事法庭  法　　　官 黃楹榆
以上正本係照原本作成。
如對本裁定抗告，須於裁定送達後10日內向本院提出抗告狀，並
繳納抗告費新臺幣1千元。
中　　華　　民　　國　　111 　年　　12　　月　　14　　日
                         書　記　官　洪年慶